【裁判字號】    95,簡上,569
【裁判日期】    950920
【裁判案由】    著作權法
【裁判全文】
臺灣板橋地方法院刑事判決             95年度簡上字第569號
上  訴  人
即  被  告  甲○○
上列上訴人因違反著作權法案件，不服本院簡易庭於中華民國95
年6 月30日以95年度簡字第1100號所為之第一審刑事簡易判決（
檢察官聲請簡易判決處刑書案號：95年度偵字第1294號），提起
上訴，本院管轄之第二審合議庭判決如下：
    主  文
原判決撤銷。
甲○○連續明知係侵害著作財產權之重製光碟而散布，處有期徒
刑陸月，如易科罰金，以參佰元折算壹日。緩刑貳年。扣案如附
表所示之盜版光碟玖片、VCD 空盒玖個、夾報廣告單貳張、名片
盒壹個、盜版封面目錄壹批，均沒收之。
    事  實
一、甲○○明知如附表所示之「空中危機」、「瞞天過海2 」、
    「六人行第10季」、「史密斯任務」等視聽著作，分別係如
    附表所示美商迪士尼企業股份有限公司、美商華納兄弟娛樂
    公司、美商廿世紀福斯影片股份有限公司享有著作權之視聽
    著作，為受我國著作權法保護之著作物，非經前揭擁有著作
    財產權公司之同意或授權，不得擅自散布該等著作，竟基於
    散布侵害著作財產權之重製光碟之概括犯意，先於不詳時間
    ，以每片DVD 新臺幣（下同）60元、每片VCD 35元之價格，
    向林正華（另經本院判處有期徒刑1 年2 月，緩刑3 年在案
    ）購入如附表所示著作物之盜版重製光碟，並自民國94年12
    月15日起，以夾報方式發送傳單，或在其位於臺北縣新莊市
    ○○路○ 段16號1 樓住處或不詳網咖等處所，利用電腦連結
    網路，透過雅虎奇摩拍賣網站，以代號「judy940902」拍賣
    帳號刊登販賣上揭盜版光碟之訊息，每片VCD 售價60元、每
    片DVD 售價100 元，迨不特定買受人以傳單所載之電話號碼
    或得標後以「judy940902@yahoo.com.tw 」電子信箱與甲○
    ○聯絡，並將貨款匯入甲○○所有華南商業銀行股份有限公
    司（下稱華南商業銀行）帳號000000000000號帳戶後，甲○
    ○即以郵局包裹方式將買受人所購買之上揭盜版光碟寄送至
    買受人指定之處所，而連續散布侵害上開著作權之盜版重製
    光碟。嗣經警佯裝買家上網向甲○○購得「六人行第10季」
    之非法重製光碟片4 片後，於95年1 月5 日下午2 時許，持
    搜索票至甲○○上址住處查獲，並在甲○○駕駛之車號7T─
    4627號自用小客車上扣得甲○○所有、供犯本案所用如附表
    編號1 、2 、4 所示之盜版重製光碟5 片、VCD 空盒9 個、
    夾報廣告單2 張、名片盒1 個，另於上址住處內扣得甲○○
    所有、供犯本案所用之盜版封面目錄1 批。甲○○為警查獲
    後，旋即供出所散布盜版重製光碟之來源，內政部警政署保
    安警察第二總隊第一大隊第一中隊因而查獲其上游。
二、案經美商迪士尼企業股份有限公司、美商華納兄弟娛樂公司
    、美商廿世紀福斯影片股份有限公司訴由內政部警政署保安
    警察第二總隊第一大隊第二中隊報請臺灣板橋地方法院檢察
    署檢察官偵查後聲請簡易判決處刑。
    理  由
一、上揭犯罪事實，業據被告甲○○於本院準備程序及審理中坦
    承不諱，核與告訴代理人朱永字於警詢中之證述情節相符，
    並有如附表所示之非法重製光碟、VCD 空盒9 個、盜版封面
    目錄1 批、夾報廣告單2 張、名片1 盒扣案可資佐證及現場
    蒐證照片6 張、證物蒐證照片3 張、財團法人電影及錄影著
    作保護基金會鑑識人員朱永字於95年1 月5 日出具之鑑識報
    告、雅虎奇摩拍賣網站得標之電子郵件頁面、雅虎奇摩帳號
    「judy940902」申請資料、華南商業銀行帳戶000000000000
    號之客戶中文資料、告訴人提出之著作權證明文件影本、調
    查（檢舉）筆錄、檢舉人資料、內政部警政署保安警察第二
    總隊第一大隊第二中隊刑事案件報告書、臺灣高等法院被告
    前案紀錄表、臺灣板橋地方法院檢察署檢察官95年度偵字第
    11379 號起訴書、本院95年度訴字第1678號判決書等件在卷
    可稽，足徵被告前揭任意性之自白應與事實相符，洵堪採為
    認定事實之依據。事證明確，被告犯行，已堪認定。
二、查被告行為後，刑法業於94年2 月2 日經總統以華總一義字
    第09400014901 號令修正公布，並於95年7 月1 日施行（下
    稱新刑法，修正前刑法下稱舊刑法），刑法施行法第1 條之
    1 亦於95年6 月14日經總統以華總一義字第09500085181 號
    令公布施行，參酌最高法院95年5 月23日刑事庭第8 次會議
    決議，新刑法第2 條第1 項之規定，係規範行為後法律變更
    所生新舊法律比較適用之準據法，於新刑法施行後，應適用
    新刑法第2 條第1 項之規定，為「從舊從輕」之比較。另於
    比較時應就罪刑有關之共犯、未遂犯、想像競合犯、牽連犯
    、連續犯、結合犯，以及累犯加重、自首減輕暨其他法定加
    減原因（如身分加減）與加減比例等一切情形，本於統一性
    及整體性原則，綜其全部罪刑之結果而為比較。而（一）新
    刑法業已修正刪除第56條連續犯之規定，是於新法修正施行
    後，被告所為前開數罪，即須分論併罰，經比較新舊法之規
    定，以被告行為時之舊法較為有利於被告；（二）罰金罰鍰
    提高標準條例第2 條業已刪除，刑法第41條第1 項前段關於
    易科罰金之折算標準已由舊法之銀元100 元、200 元、300
    元修正為新臺幣（下同）1000元、2000元、3000元，因屬科
    刑規範事項之變更，其折算標準為裁判時所應諭知，自有就
    新舊法規定比較之必要，經比較新舊法結果，以被告行為時
    之舊法較為有利於被告。因之，經綜其全部罪刑之結果而為
    比較，以舊刑法有利於被告，應一體適用舊刑法之規定。
三、核被告甲○○所為，係犯著作權法第91條之1 第3 項前段、
    第2 項之明知係侵害著作財產權之重製光碟而散布罪。又被
    告明知係侵害著作財產權之重製光碟而以販售之方法散布非
    法重製光碟前持有之低度行為，應為散布之高度行為所吸收
    ，不另論罪。又被告先後多次以販售方式散布侵害著作權之
    重製光碟之犯行，時間緊接，犯罪構成要件相同，顯係基於
    概括犯意為之，為連續犯，應依修正前刑法第56條規定論以
    一罪，並加重其刑。又被告以一散布行為，同時散布上揭侵
    害著作財產權之盜版重製光碟，侵害如附表所示數著作財產
    權人之法益，乃一行為觸犯構成要件相同之罪，為同種想像
    競合犯，依刑法第55條規定，從一重處斷（按：新修正之該
    條但書係科刑之限制，乃係關於想像競合犯法理之明文化，
    非屬法律之變更，自無須比較新舊法）。又被告為警查獲後
    ，旋即供出其所散布盜版重製光碟片之來源，警方因而破獲
    其上游，經移送檢察官偵查起訴後，業經本院依法論罪科刑
    等節，亦有調查（檢舉）筆錄、檢舉人資料、內政部警政署
    保安警察第二總隊第一大隊第二中隊刑事案件報告書、臺灣
    高等法院被告前案紀錄表、臺灣板橋地方法院檢察署檢察官
    95年度偵字第11379 號起訴書、本院95年度訴字第1678號判
    決書等件附卷可憑，應依著作權法第91條之1 第4 項規定，
    減輕其刑。原審以被告犯行明確，依刑事訴訟法第449 條第
    1 項前段、第3 項、第454 條第2 項、第450 條第1 項，著
    作權法第91條之1 第3 項前段、第98條，刑法第11條、第56
    條、第55條、第74條第1 款，罰金罰鍰提高標準條例第2 條
    ，判處有期徒刑9 月，緩刑4 年，固非無見。惟查，被告經
    警查獲後，旋即供出其所散布盜版重製光碟片之來源，警方
    因而破獲其上游一節，已如前述，自應依著作權法第91條之
    1 第4 項規定減輕其刑，原審漏未審酌上情，自有未洽。從
    而，上訴人執此提起上訴，為有理由，自應由本院合議庭予
    以撤銷改判。爰審酌被告未能尊重他人之著作財產權，利用
    網路散布盜版影音光碟，既侵害他人之著作財產權，亦損及
    我國保護智慧財產權之國際形象，惟念其犯後坦承犯行，且
    供出非法重製光碟片之來源協助警方查獲其上游，犯後態度
    良好，及其犯罪之動機、目的、手段等一切情狀，量處如主
    文所示之刑，並諭知易科罰金之折算標準，以示懲儆。末查
    ，被告前未曾因故意犯罪受有期徒刑以上刑之宣告，有臺灣
    高等法院被告前案紀錄表1 份在卷可考，其因一時失慮，觸
    犯刑典，事後已坦承犯行，並協助警方查緝上游，深具悔意
    ，經此偵審程序及罪刑之宣告，應能知所警惕，而無再犯之
    虞，本院認前開對被告所宣告之刑，以暫不執行為適當，併
    予宣告緩刑2 年，以啟自新（參酌最高法院95年5 月23日刑
    事庭第8 次會議決議，應適用裁判時法）。又扣案如附表所
    示之非法重製光碟共9 片及VCD 空盒9 個、夾報廣告單2 張
    、名片盒1 個、盜版封面目錄1 批，乃供本件犯罪所用之物
    ，不問屬於被告與否，均依著作權法第98條規定併予宣告沒
    收。
據上論斷，應依刑事訴訟法第455 條之1 第1 項、第3 項、第
369 條第1 項前段、第364 條、第299 條第1 項前段，著作權法
第91條之1 第3 項前段、第2 項、第98條，刑法第2 條第1 項前
段、第11條、第55條、第74條第1 項第1 款、修正前第56條，修
正前罰金罰鍰提高標準條例第2 條，判決如主文。
本案經檢察官黃怡華到庭執行職務。
中    華    民    國    95    年    9     月    20    日
                  刑事第十六庭   審判長法  官   白光華
                                       法  官   楊志雄
                                       法  官   曾淑娟
本判決不得上訴。
以上正本證明與原本無異。
                                       書記官   郭宇修
中    華    民    國    95    年    9     月    20    日
附表
┌──┬─────────┬──────────┬────┬───┐
│編號│著作物名稱        │ 著作權利人         │非法重製│備註  │
│    │                  │                    │光碟數量│      │
├──┼─────────┼──────────┼────┼───┤
│ 1  │空中危機          │美商迪士尼企業股份有│ 貳片   │CD-R  │
│    │(Flight Plan)     │限公司              │        │      │
├──┼─────────┼──────────┼────┼───┤
│ 2  │瞞天過海2         │美商華納兄弟娛樂公司│ 壹片   │DVD-R │
│    │(Ocean'sTwelve2)  │                    │        │      │
├──┼─────────┼──────────┼────┼───┤
│ 3  │六人行 (第10季)   │美商華納兄弟娛樂公司│ 肆片   │DVD-R │
│    │(Friends X)       │                    │        │      │
├──┼─────────┼──────────┼────┼───┤
│ 4  │史密斯任務        │美商廿世紀福斯影片  │ 貳片   │CD-R  │
│    │(Mr.and Mrs Smith)│股份有限公司        │        │      │
├──┴─────────┴──────────┴────┴───┤
│共計：玖片                                                      │
└────────────────────────────────┘
附錄本案論罪科刑法條全文：
著作權法第91條之1 ：
擅自以移轉所有權之方法散布著作原件或其重製物而侵害他人之
著作財產權者，處三年以下有期徒刑、拘役，或科或併科新臺幣
五十萬元以下罰金。
明知係侵害著作財產權之重製物而散布或意圖散布而公開陳列或
持有者，處三年以下有期徒刑，得併科新臺幣七萬元以上七十五
萬元以下罰金。
犯前項之罪，其重製物為光碟者，處六月以上三年以下有期徒刑
，得併科新臺幣二十萬元以上二百萬元以下罰金。但違反第八十
七條第四款規定輸入之光碟，不在此限。
犯前二項之罪，經供出出物品來源，因而破獲者，得減輕其刑。


司法院資訊處製作；財團法人民間司法改革基金會備份。
